# 母公司与子公司之间的非货币性资产置换如何进行会计处理

提问人：lmn123 时间：2023-06-26 17:42:52
请教陈老师一问题， 2003 年母公司决定拿自有的房产来置换子公司的一处土地使用权，（土地使用权公允价值1.3亿元）并同时补偿子公司 4000 万元现金，在 2003 年 12 月，子公司收到了母公司给的 4000 万元，并记账：借：银行存款 4000 资本公积 6000 累计摊销 3000 贷：无形资产 13000 ；但直到 2023 年 6 月才收到了母公司给予的房产，该房产的公允价值尚未确定，办理房产过户手续的时候，按着税务机关核定的价值 8000 万元为基数缴纳了契税等相关税费，那么子公司应确定的该房产的入账价值多少？需要对房产进行评估然后按公允价值入账吗？

回答人：chenyiwei
首先，为何取得房产的时间距离最初签约时间的间隔很长？其次，该交易是否具有合理的商业实质，作价是否公允？这里“作价是否公允”的判断依据是：在最初签约时点上（ 2003 ），换入资产和换出资产的公允价值是否基本相当。
如果该交易具有商业实质且作价公允的，则换入房屋的入账价值应以换出土地于签约时点（ 2003 ）的公允价值减去现金补价（ 4000 万元）并就该期间内 房屋折旧（如接收的是旧房）进行调整后确定。不应基于当前（ 2023 ）的评估值或公允价值入账。

提问人：lmn123 时间：2023-07-13 18:07:15
还需要请教一下陈版主，加入该交易不具有合理的商业实质，怎么入账？用换出资产的账面价值（ 2003 年的）减去所得货币资金 4000 万元吗？

回答人：chenyiwei
因为发生于母子公司之间，很可能就按权益*易原则处理了。不具有商业实质的可能情形很多，要结合具体的背景讨论。